【裁判字號】    95,交訴,78
【裁判日期】    950627
【裁判案由】    過失致死
【裁判全文】
臺灣臺南地方法院刑事判決              95年度交訴字第78號
公  訴  人  臺灣臺南地方法院檢察署檢察官
被      告  甲○○
                      巷7號
上列被告因過失致死案件，經檢察官提起公訴（95年度偵字第39
34號、第5219號），本院依簡式審判程序判決如下：
    主  文
甲○○因過失致人於死，處有期徒刑柒月；緩刑年。
    事  實
一、甲○○考領有重型機車駕駛執照，於民國95年1 月21日21時
    10分許前某時，在臺南市中西區○○○ 街某處飲用酒後（尚
    未達酒醉程度，詳如後述），駕駛車牌號碼MGD-885 號重型
    機車後搭載其配偶陳淑卿，沿環河街機慢車優先道欲返回住
    處，於同日21時10分許，行經該街與環河南街口北側時，本
    應注意飲酒後吐氣所含酒精成份超過每公升0.25毫克以上時
    ，不得駕車；復應注意車前狀況，隨時採取必要之安全措施
    ，而當時天候晴、夜間有照明、路面舖裝柏油、路面乾燥、
    無缺陷、無障礙物及視距良好等情況，依其智識程度，並無
    不能注意之情事，竟疏未注意前方行人動態，適有行人許幸
    子亦疏未注意行人不得立於道路上，以阻礙交通，貿然站立
    於該機慢車道上，甲○○見狀煞閃不及，所駕駛上開機車車
    頭撞擊許幸子，致許幸子倒地，因此受有頭部外傷併顱內出
    血等傷害，經送往財團法人奇美醫院柳營分院急救，仍因顱
    內出血，延至同年2月10日3時50分許不治死亡。甲○○於肇
    事後，犯罪未被偵查機關發覺前，即向據報到場處理車禍事
    宜且尚不知肇事者為何人之臺南市警察局警察局車禍處理小
    組警員何光榮，主動表示其即為肇事車輛之駕駛者而自首，
    並坦承犯行進而接受裁判。
二、案經臺灣臺南地方法院檢察署檢察官據報相驗，並經許幸子
    之女乙○○訴請臺灣臺南地方法院檢察署檢察官偵查起訴。
    理  由
一、程序方面─
  (一)按除被告所犯為死刑、無期徒刑、最輕本刑為3 年以上有期
    徒刑之罪或高等法院管轄第一審案件者外，於法院行準備程
    序進行中，被告先就被訴事實為有罪之陳述時，審判長得告
    知被告簡式審判程序之旨，並聽取當事人、代理人、辯護人
    及輔佐人之意見後，裁定進行簡式審判程序；且受命法官行
    準備程序，與法院或審判長有同一之權限，刑事訴訟法第27
    3條之1第1項及279條第2 項前段分別定有明文。本件被告甲
    ○○所為係犯死刑、無期徒刑、最輕本刑為3 年以上有期徒
    刑以外之罪，其於準備程序中就被訴事實為有罪之陳述，經
    受命法官告知簡式審判程序之旨，並聽取公訴人、被告之意
    見後，本院認為適宜由受命法官獨任進行簡式審判程序。
  (二)簡式審判程序之證據調查，不受刑事訴訟法第159條第1項、
    第161條之2、第161條之3、第163條之1及第164條至第170條
    規定之限制，亦為同法第273條之2所明文。是此，證人即告
    訴人乙○○於司法警察調查中之證述、道路交通事故現場圖
    、道路交通事故調查報告表(一)(二)、酒精濃度測試單、臺南市
    警察局舉發違反道路交通管理事件通知單及財團法人奇美醫
    院柳營分院診斷證明書，本院自可採為證據，先此敘明。
二、認定犯罪事實所憑證據及理由－
  (一)上開犯罪事實，迭據被告甲○○於司法警察調查、檢察官偵
    訊及本院審理時均自承明確【參警卷第1頁至第4頁、臺灣臺
    南地方法院檢察署95年度相字第246 號相驗卷（下稱上開相
    驗卷）第43至第44頁、本院95年5月9日準備程序筆錄及95年
    6 月13日審判期日筆錄】，並經證人即告訴人乙○○於司法
    警察調查中指訴綦詳（參警卷第44頁），復有道路交通事故
    現場圖、道路交通事故調查報告表(一)、(二)及交通事故現場蒐
    證照片11幀、酒精濃度測試單、臺南市警察局舉發違反道路
    交通管理事件通知單及財團法人奇美醫院柳營分院診斷證明
    書在卷可證（參警卷第8 頁至第14頁、第19頁至第20頁、第
    22頁、第26頁至第27頁），與被告供述內容互核無異，足認
    被告自白確與事實相符。
  (二)按飲酒後，其吐氣所含酒精成分超過每公升0.25亳克以上者
    ，不得開車；汽車行駛時，駕駛人應注意車前狀況，隨時採
    取必要之安全措施，分為道路交通安全規則第94條第3 項、
    第114條第2款所明文，此為一般汽車駕駛人所應注意並確實
    遵守之事項。被告考領有重型機車駕駛執照，除為被告自承
    外（參本院上開審判筆錄第6 頁即審卷第35頁），並有卷附
    駕駛執照足憑（參警卷第15頁），其對上開規定自應知之甚
    詳並確實遵守之。依卷附道路交通事故調查報告表(一)編號
    「光線」、「道路障礙」所載、現場蒐證照片及臺南市警
    察局第二分局95年6月1日南市警二刑字第0954215470號函附
    現場照片所示（參警卷第19頁、第9 頁、審卷第26頁），認
    該肇事路段設有照明設施，視距良好，另該路段合計路寬為
    19.7公尺，路面寬闊，被告駕車行經案發地點時，實無全然
    不知前方正有行人即被害人許幸子站立於所行駛之機慢車道
    上，如被告於駕車時若能保持應有之注意程度，當可看見被
    害人立於該處，而採取必要閃煞措施，顯見被告確有疏未注
    意車前狀況之過失，至為明灼。
  (三)按行人不得立於道路上，阻礙交通，道路交通安全規則第13
    3 條亦規定甚明。如上所述，本案事故地點係被告所行駛之
    機慢車道上，被害人違反前開規定，違規站立於道路上，對
    本件交通事故之發生亦有過失，應可認定。惟按過失致死規
    範之目的，在處罰行為人因個人之過失而致他人死亡之行為
    ，祇以行為人之有過失為致死亡之一原因為已足，有司法院
    字第631 號解釋意旨可供參照。故縱認被害人對於本件車禍
    事故之發生，雖有前揭過失，仍不能解免被告應負之過失責
    任。
  (四)被害人確因本件車禍事故，受有頭部外傷併顱內出血等傷害
    ，經送醫急救，仍因顱內出血，延至同年2月10日3時50分許
    不治死亡之事實，除有財團法人奇美醫院柳營分院診斷證明
    書可證外（參警卷第26頁），復經臺灣臺南地方法院檢察署
    檢察官督同檢驗員相驗屬實，有相驗筆錄、相驗屍體證明書
    、驗斷書及相驗屍體照片7 幀在卷可憑（參上開相驗卷第42
    頁、第45頁、第47頁至第51頁、第55頁至第58頁）。本件被
    告過失駕車肇事行為，與被害人之死亡結果間，自具有相當
    之因果關係。
  (五)綜上所述，本案事證明確，被告過失致死犯行，堪以認定。
三、論罪科刑之理由─
  (一)被告甲○○所為，係犯刑法第276條第1項之過失致人於死罪
    。
  (二)被告於肇事後偵查機關未發覺前，主動向據報前往現場處理
    員警何光榮坦承，並接受裁判等情，有上揭臺南市○○○道
    路交通事故肇事人自首情形紀錄表在卷可參（參警卷第25頁
    ），符合刑法第62條前段規定之自首要件，依法應減輕其刑
    。
  (三)按「酒醉」並非法律用語，且屬不確定之概念，而酒精對中
    樞神經系統具有麻醉作用，對人體之影響固因個人而異，然
    多與血液中之酒精濃度成正比，通常情形，血液中之酒精濃
    度在每公升1000毫克（即呼氣酒精濃度每公升0.5 毫克）時
    ，雖在外觀上無法辨識，但檢查眼睛機能，對反應時間功能
    均有降低之事實，對一般人而言，血液中酒精濃度增加至每
    公升1000至1500毫克（即呼氣酒精濃度約每公升0.5 至0.75
    毫克），顯示快感狀態、話多、臉色紅潤、每公升1500至25
    00毫克（呼氣酒精濃度每公升0.75至1.25毫克）時，呈興奮
    、走路不穩、咬字不清，稍有麻痹現象，迄每公升2500至35
    00毫克（呼氣酒精濃度每公升1.25至1.75毫克）時，始出現
    步行困難，不舒服感、言語不清、意識不明等情狀（施多喜
    撰，酒精（乙醇）之鑑定，載刑事科學第36期），再依法務
    部88法檢字第001669號公告之「研商訂定刑法第185條之3服
    用毒品、麻醉藥品、酒類或其他相類之物，不能安全駕駛交
    通動力工具之認定」會議紀錄，則認對於酒精濃度呼氣已達
    每公升0.55毫克以上，肇事率為一般正常人之10倍，認已達
    「不能安全駕駛」之標準。被告於事故發生後，經警施以酒
    精濃度檢測結果，測得其酒精濃度為每公升0.31毫克，是依
    前開說明，被告尚未達道路交通管理處罰條例第86條第1 項
    所稱「酒醉駕車」之程度。況被告所涉犯刑法第185條之3之
    公共危險罪嫌部分，業據檢察官為不起訴處分確定，有臺灣
    臺南地方法院檢察署95年度偵字第3934號不起訴處分書可憑
    ，益認不能僅因違反前開「汽車駕駛人飲酒後吐氣所含酒精
    成份超過每公升0.25毫克以上者，不得駕車」之規定，遽謂
    已屬於「酒醉駕車」，此復為公訴檢察官於本院審理時當庭
    以言詞陳述同本院上開論解（參本院上開審判筆錄第8 頁即
    審卷第37頁），是偵查檢察官於起訴書認被告尚有酒醉駕車
    因而致人死亡，應依道路交通處罰條例第86條第1 項規定，
    加重其刑，尚屬錯誤，附此敘明。
  (四)本院審酌被告未注意車前狀況，導致被害人死亡之結果，對
    死者家屬造成永無法彌補之傷痛，惟念被害人就本件事故之
    發生亦有過失，其於事後自首坦承犯行，態度良好，且已與
    告訴人達成和解，有臺南市中西區調解委員會95年刑調字第
    122 號調解書在卷可憑（參審卷第39頁）等一切情狀，量處
    如主文所示之刑。
  (五)被告前未曾受有期徒刑以上刑之宣告，有臺灣高等法院被告
    前案紀錄表在卷可按，因一時失慮，偶罹刑典，經此偵審程
    序及刑之宣告後，應知警惕，信無再犯之虞，本院認前開所
    宣告之刑，以暫不執行為適當，併宣告緩刑3 年，以啟自新
    。
四、適用之法律─
  (一)刑事訴訟法第299條第1項前段、第273條之1第1項。
  (二)刑法第276條第1項、第62條前段、第74條第1款。
  (三)罰金罰鍰提高標準條例第1條前段。
本案經檢察官丙○○到庭執行職務。
中    華    民    國    95    年    6     月    27    日
                  交通法庭  法  官  張維君
上正本證明與原本無異。
如不服本判決，應於判決送達後10日內，向本院提出上訴狀（應
附繕本）。
                            書記官  陳慧玲
中    華    民    國    95    年    6     月    27    日
附錄本案論罪科刑法條全文：
刑法第276條第1項
因過失致人於死者，處2 年以下有期徒刑、拘役或2,000 元以下
罰金。


司法院資訊處製作；財團法人民間司法改革基金會備份。
